【裁判字號】    98,交抗,2417
【裁判日期】    981027
【裁判案由】    違反道路交通管理處罰條例
【裁判全文】
臺灣高等法院交通事件裁定      98年度交抗字第2417、2420號
抗  告  人
即受處分人  甲○○
上列抗告人因違反道路交通管理處罰條例案件，不服臺灣士林地
方法院，中華民國98年9月14日所為裁定（98年度交聲字第1024
、1025號，原處分案號：臺北市交通事件裁決所98年7月24日北
市裁申字第裁22-AEX864212號、第裁22-AEX864213號），提起抗
告，本院裁定如下：
    主  文
原裁定關於臺北市交通事件裁決所98年7月24日北市裁申字第裁2
2-AEX864213號裁決書異議駁回部分撤銷。
上開撤銷部分發回臺灣士林地方法院。
其餘抗告駁回。
    理  由
一、原裁定意旨略以：受處分人甲○○於民國98年5月16日晚間7
    時40分許，騎乘其所有車牌號碼CY8-068 號重型機車，行經
    臺北市○○路、忠孝東路5段20 巷路口，因有「違反禁止左
    轉標誌左轉」、「違反處罰條例之行為，拒絕停車接受稽查
    而逃逸」之違規事實，經員警掣單逕行舉發，原處分機關即
    臺北市交通事件裁決所於98年7月24日以北市裁申字第裁22-
    AEX864212號、第裁22-AEX864213號分別裁處罰鍰新台幣（
    下同）600元，並記違規點數1 點及罰緩3,000元，並記違規
    點數1 點。原裁定以不依標誌、標線號誌指示部分（即臺北
    市交通事件裁決所北市裁申字第裁22-AEX864212號），固經
    證人乙○○到庭證述違規情節屬實，然該舉發通知單係「逕
    行」舉發，惟此一違規事實並非道路交通管理處罰條例第 7
    條之2第1項第1款至第6款所列舉得逕行舉發情形之一，且並
    未附具採證照片或其他經以科學儀器取得之證據資料證明抗
    告人有上開違規行為，顯與前開逕行舉發之要件不合，故員
    警以逕行舉發方式製單通知抗告人，於法即有未合，因而將
    原處分撤銷，並發回原處分機關另為適法之處理。又以違反
    處罰條例之行為，拒絕停車接受稽查而逃逸部分（即臺北市
    交通事件裁決所北市裁申字第裁22-AEX864213號），業經證
    人員警乙○○證稱屬實，並有證人所繪之現場圖、車號查詢
    重型機車車籍資料在卷可憑，而抗告人異議意旨所辯均非可
    採，因認異議無理由，駁回抗告人之異議。
二、抗告人即受處分人甲○○抗告意旨略稱：抗告人絕無拒絕稽
    查而逃逸，亦無何違規事項，蓋因：抗告人於5月16 日前
    往苗栗九華山。員警於原審審理時證稱，違規機車行駛於
    新光三越A8館前，然松高路為大型雙向4 線道，週末車流量
    眾多情況，可能誤認，且紅單註明時間為19時40分，已經天
    黑，況抗告人之機車油箱有大型黑色袋子包覆，除非貼近看
    ，無法判別車體顏色。又員警於原審證稱：「（員警是否
    認定違規車輛是CY8-069《重覆CY8-069》請誠實回答）是，
    是CY8-069」，法官說明口誤應該是重覆CY8-068，員警隨即
    改口。本件並無拍照存證，亦無提供錄影畫面。又員警於
    原審開庭提供之違規機車逃逸路徑圖並未於開庭前給予抗告
    人副本，且已事隔4 月，員警繪圖之依據為何？為何一輛
    機車於同時犯下兩件事件？請撤銷原裁定，更為適當裁定云
    云。
三、抗告駁回部分（即臺北市交通事件裁決所98年7 月24日北市
    裁申字第裁22-AEX864212號裁決書，舉發事實：不依標誌、
    標線號誌指示部分）：
    「按上訴或抗告限於受不利益判決或裁定之當事人始得提起
    （檢察官例外），此乃當然之解釋」（最高法院75年度台抗
    字第353號裁定參照）。抗告人對於原處分機關98年7月24日
    北市裁申字第裁22-AEX864212號裁決書聲明異議，原審認原
    處分機關所認定之不依標誌、標線號誌指示違規事實並非道
    路交通管理處罰條例第7條之2 第1項第1款至第6款所列舉得
    逕行舉發情形之一，且並未附具採證照片或其他經以科學儀
    器取得之證據資料證明抗告人有上開違規行為，員警以逕行
    舉發方式製單通知抗告人，顯與道路交通管理處罰條例第 7
    條之2 規定之逕行舉發要件不合，而將原處分撤銷，發回原
    處分機關更為適當之處分。此項撤銷之裁定對抗告人並非不
    利，竟乃提起抗告，依首揭說明，顯為法所不許，應予駁回
    。
四、撤銷發回部分（即臺北市交通事件裁決所98年7 月24日北市
    裁申字第裁22-AEX864213號裁決書，舉發事實：違反道路交
    通管理處罰條例之行為，拒絕停車接受稽查而逃逸部分）：
    按汽車駕駛人，駕駛汽車有違反本條例之行為，經交通勤務
    警察或依法令執行交通稽查任務人員制止時，不聽制止或拒
    絕停車接受稽查而逃逸者，除按各該條規定處罰外，處新臺
    幣三千元以上六千元以下罰鍰，道路交通管理處罰條例第60
    條第1 項定有明文，則該條項之處罰要件即為汽車駕駛人有
    違反道路交通管理處罰條例之行為，不聽制止或拒絕接受稽
    查而逃逸，亦即，該條款之處罰對象，係指駕駛汽車有違反
    道路交通管理處罰條例行為，復不聽制止或拒絕停車接受稽
    查而逃逸之汽車駕駛人，如果未經認定確有違反道路交通管
    理處罰條例行為，自不能適用該條項處罰。查原審法院既認
    員警以受處分人有不依標誌、標線號誌指示之違規行為而予
    逕行舉發，與法未合，乃撤銷原處分，則受處分人究竟是否
    有違反道路交通管理處罰條例之行為，既仍待究辦，則本件
    是否符合道路交通管理處罰條例第60條第1 項之法定處罰構
    成要件，尚非無再行斟酌餘地。抗告意旨雖未指摘及此，然
    原裁定此部分既有不當，仍應由本院將原裁定此部分撤銷，
    發回原審法院為妥適之處理，以昭審慎。
據上論斷，應依道路交通案件處理辦法第26條，刑事訴訟法第41
2條、第413條，裁定如主文。
中    華    民    國    98    年    10    月    27    日
                  刑事第二十庭審判長法  官  楊貴雄
                                    法  官  許必奇
                                    法  官  周明鴻
以上正本證明與原本無異。
不得再抗告。
                                    書記官  郭彥琪
中    華    民    國    98    年    10    月    27    日


司法院資訊處製作；財團法人民間司法改革基金會備份。
